臺灣屏東地方法院刑事判決　　　　　　 100年度訴字第1034號
公　訴　人　臺灣屏東地方法院檢察署檢察官
被　　　告　林肇和
上列被告因違反毒品危害防制條例案件，經檢察官提起公訴（10
0 年度毒偵字第1594號），被告於本院準備程序中就被訴事實為
有罪之陳述，經本院合議庭裁定由受命法官獨任進行簡式審判程
序，並判決如下：
    主  文
林肇和施用第一級毒品，累犯，處有期徒刑壹年壹月。
    事  實
一、林肇和前於民國88年間因施用毒品案件，經本院以88年度毒
    聲字第171 號裁定送觀察、勒戒後，認有繼續施用毒品之傾
    向，由本院以88年度毒聲字第2270號裁定令入戒治處所施以
    強制戒治，因執行成效良好，經本院以89年度毒聲字第433
    號裁定停止戒治，所餘戒治期間付保護管束，嗣其於保護管
    束期間內，因違反保護管束情節重大，經本院以89年度毒聲
    字第1396號裁定撤銷停止戒治，令入戒治處所施以強制戒治
    ，於90年3 月23日執行完畢釋放，並由臺灣屏東地方法院檢
    察署檢察官以90年度戒毒偵字第106 號為不起訴處分確定；
    復於前開強制戒治執行完畢釋放後5 年內之92年間，又因施
    用毒品案件，經本院以92年度毒聲字第1262號裁定令入戒治
    處所施以強制戒治外，並經臺灣屏東地方法院檢察署檢察官
    以92年度毒偵字第1152號提起公訴，其中強制戒治部分，因
    毒品危害防制條例於93年1 月9 日修正施行，廢除二犯以後
    施用毒品罪強制戒治之規定，於93年1 月9 日停止執行戒治
    處分釋放，未執行完畢，至刑事追訴部分，經本院以92年度
    訴字第578 號判決判處有期徒刑1 年確定；再於97年間因施
    用毒品案件，由本院以97年度訴字第1130號判決判處有期徒
    刑1 年，並經臺灣高等法院高雄分院以97年度上訴字第1769
    號判決駁回上訴而確定，於99年2 月17日縮刑期滿執行完畢
    。詎其仍不知悔改，復基於施用第一級毒品海洛因之犯意，
    於100 年6 月6 日上午9 至10時間某時，在其位於屏東縣萬
    巒鄉○○路40號住處內，以將海洛因摻入香菸內點燃抽菸之
    方式，施用海洛因1 次，嗣於100 年6 月7 日下午2 時49分
    許，經臺灣屏東地方法院檢察署觀護人通知其至該署採集尿
    液檢體送驗，因鑑驗結果呈嗎啡陽性反應，而查悉上情。
二、案經臺灣屏東地方法院檢察署檢察官主動簽分偵查起訴，並
    經本院改依簡式審判程序審理。
    理  由
一、按簡式審判程序之證據調查，不受第159 條第1 項之限制，
    刑事訴訟法第273 條之2 定有明文，是依上開規定，於行簡
    式審判程序之案件，被告以外之人於審判外之陳述，除有其
    他不得作為證據之法定事由外，應認具有證據能力。查本案
    如下引用被告以外之人於審判外之陳述，因本案採行簡式審
    判程序，復無其他不得作為證據之法定事由，揆諸首揭說明
    ，應認均具有證據能力，合先敘明。
二、上揭事實，業據被告林肇和於本院準備程序及審理時坦承不
    諱（見本院卷第31頁背面、第34頁背面、第35頁），又被告
    於100 年6 月7 日在臺灣屏東地方法院檢察署觀護人室採集
    之尿液檢體，經送臺灣檢驗科技股份有限公司以酵素免疫分
    析法初步檢驗，再以氣相層析質譜儀法確認檢驗結果，證實
    該尿液檢體呈嗎啡（即施用海洛因之代謝物）陽性反應，有
    該公司100 年6 月27日實驗室檢體編號：000000000 號濫用
    藥物檢驗報告、臺灣屏東地方法院檢察署施用毒品犯受保護
    管束人尿液檢體監管紀錄表（尿液檢體編號：000000000 號
    ）各1 紙附卷可稽（見偵查卷第2 、5 頁）。綜上，足認被
    告自白與事實相符，堪以採信，本案事證至為明確，被告犯
    行堪予認定。
三、按毒品危害防制條例於92年7 月9 日修正公布，自93年1 月
    9 日施行，其中第20條、第23條將施用毒品之刑事處遇程序
    區分為「初犯」、「5 年內再犯」、「5 年後再犯」。依其
    立法理由之說明：「初犯」，經觀察、勒戒或強制戒治，應
    為不起訴處分或不付審理之裁定；經觀察、勒戒或強制戒治
    執行完畢釋放後，「5 年內再犯」者，因其再犯率甚高，原
    實施之觀察、勒戒及強制戒治既已無法收其實效，爰依法追
    訴或裁定交付審理。至於經觀察、勒戒或強制戒治執行完畢
    釋放，「5 年後再犯」者，前所實施之觀察、勒戒或強制戒
    治已足以遮斷其施用毒品之毒癮，為期自新及協助其斷除毒
    癮，仍用「初犯」規定，先經觀察、勒戒或強制戒治之程序
    。從而，依修正後之規定，祇於「初犯」及「5 年後再犯」
    2 種情形，有其追訴條件之限制，即須於初犯經觀察、勒戒
    或強制戒治釋放後，5 年內均無施用毒品之行為，始能認其
    前所實施之觀察、勒戒或強制戒治已足遮斷毒癮，而得於5
    年後再犯時，再予適用初犯之規定，重行觀察、勒戒等程序
    。倘5 年內已經再犯，經依法再為保安處分或追訴處罰，縱
    其第3 次（或第3 次以上）施用毒品之時間，在初犯之保安
    處分執行完畢釋放5 年以後，即與「5 年後再犯」之情形有
    別，且因已於「5 年內再犯」，顯見其再犯率甚高，原實施
    觀察、勒戒或強制戒治，已無法收其實效，自無再經觀察、
    勒戒及強制戒治之必要，應由檢察官逕行起訴，始符新法修
    正之本旨，最高法院97年第5 次刑事庭會議決議、97年度台
    非字第540 號及98年度台非字第56號判決意旨可資參照。查
    被告林肇和前因施用毒品案件，經本院裁定送觀察、勒戒、
    強制戒治，後經本院裁定停止戒治，撤銷停止戒治，而於90
    年3 月23日執行完畢釋放，復於前開強制戒治執行完畢釋放
    後5 年內之92年間，因施用毒品案件，經本院以92年度訴字
    第578 號判決判處有期徒刑1 年確定等情，有臺灣高等法院
    被告前案紀錄表及在監在押全國紀錄表在卷可稽，是本案被
    告所為施用毒品之犯行，距離首開強制戒治執行完畢釋放雖
    已逾5 年，惟被告在上開強制戒治執行完畢釋放後5 年內，
    既已再犯施用毒品罪，並經法院追訴、處罰，揆諸前揭說明
    ，其本次犯行即與毒品危害防制條例第20條第3 項所稱之「
    5 年後再犯」有別，是公訴人依法追訴，於法並無不合，本
    院自應依法論科。
四、按海洛因為毒品危害防制條例第2 條第2 項第1 款所稱之第
    一級毒品。核被告林肇和所為，係犯毒品危害防制條例第10
    條第1 項之施用第一級毒品罪；其施用前持有海洛因之低度
    行為，應為施用海洛因之高度行為所吸收，不另論罪。被告
    有如事實欄所載前案科刑及執行情形，有前開被告前案紀錄
    表在卷可稽，其於有期徒刑執行完畢後5 年內，故意再犯本
    案有期徒刑以上之罪，為累犯，應依刑法第47條第1 項之規
    定加重其刑。爰審酌被告曾因施用毒品犯行送觀察、勒戒、
    強制戒治執行完畢及追訴處罰，仍不知悛悔，復再度施用第
    一級毒品，顯見其戒絕毒品之決心不堅，惟念其施用毒品乃
    戕害自己身心健康，尚未危及他人，犯後於本院準備程序及
    審理時坦承犯行，態度良好，並考量其犯罪動機、目的及智
    識程度等一切情狀，量處如主文所示之刑，以示懲儆。
據上論斷，應依刑事訴訟法第273 條之1 第1 項、第299條第1項
前段，毒品危害防制條例第10條第1 項，刑法第11條前段、第47
條第1項，判決如主文。
本案經檢察官邱呂凱到庭執行職務。
中    華    民    國   100    年    10    月    6     日
                  刑事第五庭  法  官  謝濰仲
以上正本證明與原本無異。
如不服本判決應於收受判決後10日內向本院提出上訴書狀，並應
敘述具體理由；其未敘述上訴理由者，應於上訴期間屆滿後20日
內向本院補提理由書（均須按他造當事人之人數附繕本）「切勿
逕送上級法院」。
中    華    民    國   100    年    10    月    6     日
                              書記官  黃美玲
附錄本案論罪科刑法條全文：
毒品危害防制條例第10條第1項
施用第一級毒品者，處 6 月以上 5 年以下有期徒刑。